【裁判字號】    91,易,2834
【裁判日期】    920227
【裁判案由】    詐欺
【裁判全文】
臺灣臺中地方法院刑事判決                        九十一年度易字第二八三四號
    公  訴  人  臺灣臺中地方法院檢察署檢察官
    被      告  乙○○  男三十.
右列被告因詐欺案件，經檢察官提起公訴（九十一年度偵字第八一九號），本院判決
如左：
    主  文
乙○○幫助意圖為自己不法之所有，以詐術使人將本人之物交付，累犯，處有期徒刑
伍月，如易科罰金，以參佰元折算壹日。
    事  實
一、乙○○前曾於民國八十五年、八十六年間，分別因犯偽造文書、傷害罪，經本院
    先後判處有期徒刑八月及四月。又於八十八年間，因犯贓物罪，經本院判處有期
    徒刑六月確定，於八十九年五月十日入監服刑，而於八十九年十一月九日執行完
    畢。猶不知悔改，其可預見一般人收購他人金融帳戶使用，將可能藉收購之帳戶
    遂行財產上犯罪之目的，且取得他人存摺之目的在於收取贓款及掩飾犯行不易遭
    人追查，又對於提供帳戶雖無引發他人萌生犯罪之確信，但仍以縱若有人持以犯
    罪亦無違反其本意之幫助犯意，將其甫於九十年七月四日在台中縣烏日郵局辦理
    之帳號第00000000號郵政劃撥儲金帳戶，提供予某不詳姓名之成年人，
    而基於幫助該人之不確定故意，任由他人藉以遂行其犯罪，而該姓名不詳之成年
    人果意圖為自己不法所有，於九十年十一月間，在自由時報刊登「個人信貸洽張
    小姐０２─00000000」之廣告，藉以引誘不知情之人聯絡接洽後，再由
    接聽電話之人佯稱借款須先繳付保證金、律師費等費用，致借款人誤認繳交費用
    後，即可貸得所需款項，因而交付指定之費用，並以乙○○上開帳戶作為騙取不
    知情欲借款之人繳交保證金、律師費等匯款之戶頭。嗣於九十年十一月二十日，
    適有需款孔急欲貸款三十萬元之甲○○閱報後信以為真，陷於錯誤，依報紙廣告
    打電話洽詢後，即依其指示，並自九十年十月二十三日起至同年月二十八日止，
    將貸款保證金、律師費、合約費共計新台幣（下同）十一萬六千二百元，匯入前
    開乙○○之郵政劃撥帳戶中。惟嗣後甲○○並未如期取得三十萬元之貸款，始知
    受騙。
二、案經甲○○訴由台中縣警察局烏日第一分局報請臺灣臺中地方法院檢察署檢察官
    偵查起訴。
    理  由
一、訊之被告乙○○矢口否認有右揭犯行，（一）然查，右揭事實，業據被害人甲○
    ○於偵查及本院審理時指訴明確，並有被告於台中縣烏日郵局之帳號第0000
    0000號郵政劃撥儲金帳戶之立帳申請書影本一件及對帳單影本六頁及被害人
    匯款入被告上開帳戶之匯款單收據影本等件附卷可稽。（二）次查，１、被告於
    經通緝到案後，檢察官於九十一年九月二十日偵查時辯稱：伊有在郵局開戶，九
    十一年二、三月間，存摺及印章在不詳地點遺失，因伊帳戶是空帳戶，沒有存錢
    在裡面，後來發現有錢在帳戶內流通，才在九十一年七、八月份或五、六月份辦
    理帳戶除戶云云。２、於本院九十二年一月十六日審理時係辯稱：伊開戶的時間
    已經不記得，但伊曾使用過本案系爭的帳戶，後來帳戶僅供公司的薪資轉帳，使
    用過一段時間，就沒有使用，之後也使用這帳戶轉入一筆軍人退伍補償金（約八
    十八年、八十九年間），之後有郵局寄來一些匯款通知，伊父親有提醒我是否有
    被冒用的情形，伊一直沒有注意，直到九十一年六、七月間，伊才去註銷（上開
    郵局帳號）。之前伊有去查證，但郵局說劃撥轉帳無法查證云云。３、再其於本
    院九十二年二月十九日審理時又改稱：伊係於八十二年十月十九日退伍；伊於八
    十五年、八十六年間在烏日郵局開戶的；伊開戶是要領薪資、轉帳用的，但公司
    說要銀行帳戶才可以轉帳，所以該帳戶就一直放著，完全沒有使用，直到八十五
    年、八十六年間，領了一筆約四萬元的退伍補償金，後來在九十年七、八月，因
    為前開帳戶存摺不見，所以又申請補發前開帳戶的存摺，且又申請本件之郵政劃
    撥帳號，原要供直銷轉帳用，但伊從來沒有使用過，因為伊覺得自己個性不適合
    作直銷。上開兩個帳戶，伊於九十一年二、三月間才與郵局解約。伊係於八十九
    年底發現帳戶被盜用云云。綜上所言，被告就其在烏日郵局開戶的帳戶，究無供
    薪資轉帳使用過，前後供詞完全相反，顯有矛盾；又該帳戶究於何時轉入軍人之
    退伍補償金，其前後供述，亦相差甚遠；可見其供詞之不可信度。再者，被告自
    承其於八十九年底即發現其帳戶有被冒用之情形，何以遲至九十一年二、三月間
    始至郵局解約，此說顯有常情有違，益見其上開辯解之不可採信。（三）再查，
    被告於烏日郵局之第00000000號郵政劃撥儲金帳戶，係其於九十年七月
    四日以二百元開戶，除九十年八月十日有一筆三萬八千五百十元轉入，並於同日
    由自動提款機提領三萬八千元及手續費九十元外（剩餘六百二十元），未再有存
    入、領出記錄，直至九十年九月五日起至九十一年五月三十一日止，存、提款之
    交易頻繁，每隔一日或數日即有存、提之記錄，且顯示該帳戶於存款匯入後，於
    當日或於翌日立即提領，此有台灣中區郵政管理局於九十一年六月十一日函及函
    附被告上開劃撥儲金帳戶之立帳申請書影本一件及對帳單六頁附於偵查卷可稽。
    顯見被告所辯上開帳戶係空帳戶（從未使用過），顯然不實。足見，被告確係將
    其上開郵政劃撥儲金帳戶提供予不詳姓名之成年人使用無訛。（四）按刑法上之
    故意，可分為直接故意與不確定故意（間接故意），所謂「不確定故意」，係指
    行為人對於構成犯罪之事實，預見其發生而其發生並不違背其本意者，刑法第十
    三條第二項定有明文。是被告既將上開郵政劃撥儲金帳戶提供予不詳姓名之成年
    人使用，且無法證明其有何確信不至遭他人利用為犯罪工具之情，顯見被告係容
    任該成年人利用其帳戶據以犯罪（詐欺取財）之用，且並不違反被告之本意。況
    邇來，利用「刮刮樂」等名義詐欺取財之犯罪類型層出不窮，該等犯罪，多數均
    係利用人頭帳戶作為出入帳戶，並經媒體廣為披載，被告既已成年且為智力正常
    之人，對此應知之甚詳，竟仍將其郵政劃撥儲金帳戶提供不詳姓名之成年人，而
    該成年人果然據以為犯詐欺取財之出入帳戶，足見被告有容任該人利用其帳戶犯
    詐欺取財罪之不確定故意，允無疑義。綜上所述，被告上開辯解，顯均係卸責之
    詞，不足採信。本件事證明確，被告犯行可堪認定。
二、查被告乙○○基於幫助詐欺之不確定故意，提供前開郵政劃撥儲金帳戶，給予不
    詳姓名成年人其所屬詐欺集團，作為匯款專戶，幫助該集團成員取得詐欺被害人
    款項之行為，顯係基於幫助他人詐欺取財之犯意，且所為提供郵局帳戶予他人之
    行為屬刑法詐欺取財罪構成要件以外之行為，其既以幫助他人犯罪之意思而參與
    犯罪構成要件以外之行為，核其所為，係刑法第三十條第一項、第三百三十九條
    第一項之幫助詐欺取財罪（公訴人認被告與該不詳姓名之人係共同正犯關係，尚
    有未洽）。被告係幫助他人犯詐欺取財罪，為從犯，爰依刑法第三十條第二項減
    輕其刑。又被告前於八十八年間因犯贓物罪，經本院判處有期徒刑六月確定，於
    八十九年五月十日入監服刑，而於八十九年十一月九日執行完畢等情，有臺灣臺
    中地方法院檢察署刑案資料查註紀錄表及臺灣高等法院被告全國前案紀錄表各一
    份附卷可稽，被告前受有期徒刑執行完畢，於五年以內再犯本件有期徒刑以上之
    罪，為累犯，應依刑法第四十七條規定加重其刑，並與前述之幫助犯減輕部分，
    先加後減之。爰審酌本件被告提供帳戶予不法份子使用，非惟幫助詐騙者遂行詐
    財目的，同時使詐欺者得以隱匿其真實身分，減少遭查獲之風險，愈使其肆無忌
    憚，加深犯罪之猖獗，另被告素行不良、其犯罪目的、手段，及犯罪後仍飾詞狡
    辯之態度等一切情狀，量處如主文所示之刑，並諭知易科罰金之折算標準。
據上論斷，應依刑事訴訟法第二百九十九條第一項前段，刑法第三十條第一項、第三
百三十九條第一項、第三十條第二項、第四十七條、第四十一條第一項前段，罰金罰
鍰提高標準條例第一條前段、第二條，判決如主文。
本案經檢察官洪志明到庭執行職務。
中      華      民      國      九十二    年     二     月    二十七    日
                                臺灣臺中地方法院刑事第七庭
                                    法  官  曾  佩  琦
右正本證明與原本無異。
如不服本判決，應於判決送達後十日內向本院提出上訴狀，上訴於臺灣高等法院臺中
分院( 須附繕本 )。
                                    書記官
中      華      民      國      九十二    年     二     月    二十七    日
附錄本判決論罪科刑之法條：
刑法第三百三十九條第一項：
意圖為自己或第三人不法之所有，以詐術使人將本人或第三人之物交付者，處五年以
下有期徒刑、拘役或科或併科一千元以下罰金。


司法院資訊處製作；財團法人民間司法改革基金會備份。
